【裁判字號】    95,訴,1016
【裁判日期】    951026
【裁判案由】    違反毒品危害防制條例
【裁判全文】
臺灣臺南地方法院刑事判決              95年度訴字第1016號
公  訴  人  臺灣臺南地方法院檢察署檢察官
被      告  甲○○
上列被告因違反毒品危害防制條例案件，經檢察官提起公訴（95
年度毒偵字第1558號），暨移送併案審理（95年度毒偵字第1611
號、第2161號、第2170號、第2188號、第2255號），本院判決如
下：
    主  文
甲○○施用第一級毒品，處有期徒刑捌月；又施用第二級毒品，
處有期徒刑月。應執行有期徒刑拾月。扣案之第一級毒品海洛
因壹小包（淨重零點貳肆公克）沒收銷燬之；海洛因包裝袋壹只
（重零點捌公克）沒收。
    事  實
一、甲○○前因施用毒品案件，經本院裁定令入戒治處所強制戒
    治後，於民國94年9月2日戒治期滿，並於94年9月3日釋放出
    所，且經台灣台南地方法院檢察署檢察官以94年度戒毒偵字
    第198號為不起訴處分確定。
二、詎甲○○仍未戒除毒癮，於上開強制戒治完畢後五年內，先
    後為下列施用毒品之行為：
  (一)甲○○基於施用第一級毒品之犯意，於95年4月9日17時10分
    往前回溯26小時內之某時許，在台南市○○路○段某處，以
    注射之方式，施用第一級毒品海洛因一次；復基於施用第二
    級毒品之犯意，於95年4月9日17時10分往前回溯96小時內之
    某時許，在前開地點，以燒烤之方式，施用第二級毒品安非
    他命一次。嗣於95年4月9日上午10時30分許，在臺南市○○
    街○段183巷6弄17號，甲○○因竊盜案件為警當場查獲，經
    採集其尿液送驗後，結果呈嗎啡及安非他命陽性反應而查獲
    上情。
  (二)甲○○復基於反覆施用第一級毒品海洛因之犯意，自95年6
    月20日起至95年6月28日止，在台南市○○路○段675號「龍
    成飯店」、台南市○○路某加油站內等處，以注射之方式，
    施用第一級毒品海洛因數次。為台南市警察局第四分局員警
    於95年6月24日23時30分許，在台南市○○路○段675號「龍
    成飯店」臨檢查獲，經其同意採尿送驗，結果呈嗎啡陽性反
    應；嗣於95年6月28日，經臺南縣警察局新化分局員警通知
    其到場採尿送驗後，結果呈嗎啡陽性反應，始知上情。
  (三)甲○○再承接上開反覆施用第一級毒品海洛因之犯意，自95
    年8月中旬某日起至95年8月23日止，在其位於臺南縣永康市
    ○○路189號之住處內，施用第一級毒品海洛因多次。嗣於
    95年8月23日11時30分許，甲○○因另案遭通緝為警在上址
    查獲，並扣得其所有之海洛因一小包（淨重0.24公克，空包
    裝重0.38公克）而查獲上情。
三、案經臺南縣警察局新化分局、台南市警察局第一分局、第四
    分局分別報告臺灣臺南地方法院檢察署檢察官偵查起訴。
    理  由
一、查上揭犯罪事實，有下列證據可資佐證：
  (一)被告甲○○於偵查中及本院審理中坦承不諱；
  (二)長榮大學95年4月20日確認報告、95年7月10日確認報告、95
    年7月10日確認報告、95年8月1日確認報告各一紙（分見第
    一分局刑偵字第950600907號卷第6頁、第四分局刑偵字第
    0950000387號卷第4頁、第四分局刑偵字第0950000379號卷
    第5頁、新化分局化警偵字第0951000529號卷第7頁）；
  (三)扣案之第一級毒品海洛因一小包（淨重0.24公克，空包裝重
    0.38公克）。
二、查被告甲○○行為後，刑法已於94年2月2日修正公布，將刑
    法第56條關於連續犯規定刪除，並於95年7月1日生效施行，
    其修正立法理由已有「至連續犯之規定廢除後，對於部分習
    慣犯，例如竊盜、吸毒等犯罪，是否會因適用數罪併罰而使
    刑罰過重產生不合理之現象一節，在實務運用上應可參考德
    、日等國之經驗，委由學界及實務以補充解釋之方式，發展
    接續犯之概念，對於合乎「接續犯」或「包括的一罪」之情
    形，認為構成單一之犯罪，以限縮數罪併罰之範圍，用以解
    決上述問題」之說明（刑法第56條修正立法理由第4點參照
    ）。且按刑事法若干犯罪行為態樣，本質上原具有反覆、延
    續實行之特徵，立法時既予特別歸類，定為犯罪構成要件之
    行為要素，則行為人基於概括之犯意，在密切接近之一定時
    、地持續實行之複次行為，倘依社會通念，於客觀上認為符
    合一個反覆、延續性之行為觀念者，於刑法評價上，即應僅
    成立一罪，學理上所稱「集合犯」之職業性、營業性或收集
    性等具有重複特質之犯罪均屬之，例如經營、從事業務、收
    集、販賣、製造、散布等行為概念者是，亦有最高法院95年
    度台上字第1079號判決意旨可資參照。而本件被告前後施用
    第一級毒品海洛因之行為，係因毒品成癮性所致，其行為態
    樣本質上原具有反覆、延續實行之特徵，且係基於概括之犯
    意，在密切接近之一定時、地持續實行該複次行為，依社會
    通念於客觀上應認為符合一個反覆、延續性之行為觀念者，
    揆諸上開說明，於刑法修正施行後，評價上應認僅成立一罪
    ，即學理上所稱「集合犯」。且此種集合犯既係有包括一罪
    特質，則本件被告自95年4月9日往前回溯26小時內之某時起
    至同年8月23日止之施用第一級毒品海洛因犯行（其時間涵
    蓋刑法修正施行之前、後），自應以行為終了時修正後刑法
    業已生效，依集合犯之概念，論以包括之一罪即一個施用第
    一級毒品罪。
三、按海洛因及安非他命業經分別列入毒品危害防制條例第2條
    第2項第1款、第2款所規定之第一級毒品及第二級毒品，禁
    止非法持有、施打及吸用，毒品危害防制條例第2條第2項第
    1款、第2款分別定有明文。被告甲○○非法施用海洛因及安
    非他命，核其所為，分別係犯毒品危害防制條例第10條第1
    項、第2項之施用第一級毒品及施用第二級毒品罪；其持有
    第一級毒品海洛因、第二級毒品安非他命之低度行為，各為
    進而施用之高度行為所吸收，均不另論罪。查被告自94年6
    月20日起至95年8月23日止，習慣性施用第一級毒品海洛因
    之犯行部分，雖未據公訴人所起訴，然此部分之事實，既經
    公訴人移請本院併案審理，且與公訴人原起訴之部分，有前
    揭集合犯之包括一罪之關係，當為起訴效力所及，本院自得
    一併審理。被告所犯二罪，即施用第一級毒品罪及施用第二
    級毒品罪，犯意各別，構成要件不同，應分論併罰。爰審酌
    被告施用毒品之犯行，在性質上乃屬對自我身心健康之自戕
    行為，尚未嚴重破壞社會秩序、侵害他人權益，然其前因施
    用毒品經送強制戒治後，猶不思戒絕革除惡習，再為本件犯
    罪，顯未因前所受之強制戒治而記取教訓，及被告犯後坦承
    犯行，並其犯罪之動機、目的、手段等一切情狀，各量處如
    主文所示之刑，並定其應執行刑，以資懲儆。
四、扣案之第一級毒品海洛因一小包（驗餘淨重0.24公克），經
    送驗之結果確為海洛因，有法務部調查局95年9月16日調科
    壹字第09523015600號鑑定通知書一紙在卷可佐（見院卷第
    80頁），因屬毒品危害防制條例第2條所列之第一級毒品，
    不論屬於被告與否，應依毒品危害防制條例第18條第1項前
    段宣告沒收銷燬之。又海洛因包裝袋一只（重0.38公克），
    為被告所有供本件犯罪所用之物，業據被告供承在卷，應依
    刑法第38條第1項第2款併予宣告沒收。
五、據上論斷，應依刑事訴訟法第299條第1項前段，毒品危害防
    制條例第10條第1項、第2項、第18條第1項前段，刑法第11
    條前段、第51條第5款、第38條第1項第2款，判決如主文。
本案經檢察官乙○○到庭執行職務。
中    華    民    國    95    年    10    月    26    日
                  刑事第二庭  審判長法官  蘇義洲
                              法      官  洪士傑
                              法      官  徐文瑞
以上正本證明與原本無異。
如不服本判決，應於判決送達後10日內，向本院提出上訴狀。
                              書  記  官  張宜柔
中    華    民    國    95    年    10    月    27    日
附錄所犯法條：
毒品危害防制條例第10條
施用第一級毒品者，處 6 月以上 5 年以下有期徒刑。
施用第二級毒品者，處 3 年以下有期徒刑。


司法院資訊處製作；財團法人民間司法改革基金會備份。
